臺灣基隆地方法院民事裁定　　　　　　　 100年度司字第16號
聲　請　人　財政部臺北市國稅局
法定代理人　陳金鑑
上列聲請人聲請為泓通實業有限公司選派清算人事件，本院裁定
如下：
    主  文
聲請駁回。
聲請程序費用新臺幣壹仟元由聲請人負擔。
    理  由
一、按解散之公司，除因合併、破產而解散者外，應行清算，公
    司法第24條定有明文。又無限公司之清算，以全體股東為清
    算人。股東中有死亡者，清算事務由其繼承人行之；繼承人
    有數人時，應由繼承人互推一人行之。如不能依公司法第79
    條規定定其清算人時，法院得因利害關係人之聲請，選派清
    算人，公司法第79條、第80條、第81條分別定有明文。上開
    規定於有限公司之清算程序準用之，則為同法第113 條所明
    定。又法院選派清算人之情形，亦須被選定人為就任之承諾
    ，始屬公司之清算人（最高法院93年度台上字第2396號判決
    、臺灣高等法院96年度非抗字第58號裁定參照）。
二、聲請意旨略以：泓通實業有限公司（下稱泓通公司）滯欠90
    、91、92年度營利事業所得稅稅款合計新臺幣（下同）2,52
    8,157元，惟因泓通公司唯一股東兼董事郭振南業於95年2月
    月1日死亡，泓通公司並已經由經濟部中部辦公室於99年12
    月29 日以經授中字第09933036130號函廢止登記，依公司法
    第26 條之1準用同法第24條規定，解散之公司應行清算程序
    ，惟泓通公司之章程並無清算人之相關規定，股東會亦未決
    議選任清算人，且郭振南之法定繼承人均拋棄繼承，復無其
    他股東可任清算人，致聲請人營業稅繳款書無從對之送達，
    茲為送達上開文書及欠稅清理之必要，聲請人乃以利害關係
    人身分，依公司法第113 條準用同法第81條規定聲請選派泓
    通公司之清算人。
三、經查：
  (一)按有限公司清算人之職務，為了結現務、收取債權、清償債
    務、分派盈餘或虧損及分派賸餘財產。清算人執行前項職務
    ，有代表公司為訴訟行為或訴訟外一切行為之權。但將公司
    營業包括資產負債轉讓於他人時，應得全體股東之同意，為
    公司法第84條第1項、第2項所明定。是清算人依公司法第84
    條規定進行清算事務時，雖不以具備專業會計專長為限，惟
    法院依公司法第81條規定選派清算人時，仍應審酌清算人是
    否具有處理公司事務之專業智識能力，倘清算人並不具備處
    理公司事務之專業智識能力，若逕將選派為公司清算人，則
    對於公司股東之權益產生損害，且將有害於國內經濟秩序。
  (二)查泓通公司之唯一股東兼董事郭振南於95年2月1日死亡，其
    法定繼承人郭家豪、郭家成、郭筱平、郭振文、郭麗雪均已
    於95年3月16日、95年4月3 日向臺灣板橋地方法院為拋棄繼
    承之意思表示，並經該院於准予備查在案，有聲請人提出之
    臺灣板橋地方法院97年1月8日板院輔家科春慶字第001417號
    函在卷可稽，是其即與應行清算事務之被繼承人之間不生繼
    承清算事務之關係，且經本院函詢年紀較長之郭筱平（民國
    71年生）、郭振文（民國48年生）及郭麗雪（民國49年生）
    是否願任泓通公司之清算人表示意見，亦均遭郭振文、郭麗
    雪回函表示不願擔任，是揆諸首開最高法院裁判意旨，郭振
    南之法定繼承人既均已拋棄繼承，復未同意擔任泓通公司之
    清算人，自不得逕為選派為清算人。
  (三)再者，依泓通公司之變更登記表記載，其所營事業為企業經
    營管理顧問業、一般廣告服務業、產品設計、資訊軟體批發
    業、國際貿易、電子材料批發業、金屬建材批發業、基本化
    學材料批發業、布疋批發業、成衣批發業、演藝活動業，而
    自聲請人所提出之人選郭筱平、郭家豪、郭振文等人之綜合
    所得稅各類所得資料清單所示，渠等所從事之勞務工作，並
    未從事與泓通公司相關之行業，其所從事亦與泓通公司無涉
    ，自不能僅以渠等為郭振南之親人，即謂有處理泓通公司清
    算事務之專業智識能力，聲請人本身暨所屬為具有專業知識
    ，卻主張指定一般生活之其他親屬擔任清算人，顯然係將清
    算事務之責任加諸其他人，是其主張有失公允而非足採，而
    聲請人復未補正提出其他適宜人選供本院選派為泓通公司之
    清算人，既未能補正，其聲請應予駁回。
四、依非訟事件法第21條第1 項，裁定如主文。
中    華    民    國   100    年    6     月    13    日
                    民事庭法  官  林淑鳳
以上正本係照原本作成。
不得聲明不服。
中    華    民    國   100    年    6     月    13    日
                          書記官  王鵬勝